【裁判字號】    97,台上,5121
【裁判日期】    971009
【裁判案由】    強盜
【裁判全文】
最高法院刑事判決            九十七年度台上字第五一二一號
上  訴  人  甲○○
選任辯護人  王通顯律師
上列上訴人因強盜等罪案件，不服台灣高等法院台中分院中華民
國九十七年七月十五日第二審判決（九十七年度上訴字第一一六
三號，起訴案號：台灣台中地方法院檢察署九十六年度偵字第二
九五二０號），提起上訴，本院判決如下：
    主  文
上訴駁回。
    理  由
一、強盜部分：
按刑事訴訟法第三百七十七條規定：上訴於第三審法院，非以判
決違背法令為理由不得為之；是提起第三審上訴，應以原判決違
背法令為理由，係屬法定要件；如果上訴理由書狀並未依據卷內
訴訟資料具體指摘原判決不適用何種法則或如何適用不當，或所
指摘原判決違法情事顯與法律規定得為第三審上訴理由之違法情
形不相適合時，均應認其上訴為違背法律上之程式，予以駁回。
本件原判決維持第一審論處上訴人甲○○於夜間侵入住宅，攜帶
兇器強盜罪刑（處有期徒刑七年六月）部分之科刑判決，駁回上
訴人就該部分在第二審之上訴；已詳敘其調查證據之結果及證據
取捨認定之理由；所為論斷，均有卷存證據資料可資覆按。從形
式上觀察，原判決該部分並無採證或認定事實違背經驗法則、論
理法則、理由不備、理由矛盾或其他違背法令之情形。上訴人之
上訴意旨略稱：(一)原判決認定上訴人將被害人溫貽茹交付之新台
幣（下同）二百十元置入外套口袋；並以警員洪銘見事後協同被
害人返回案發現場，另在屋內門後地板上扣得二百十元，而認定
該款項係上訴人與被害人扭打時掉出。惟關於二百十元在何處發
現一節，洪銘見於偵查時證稱「錢在門的後面地上，一個十元，
二張一百元紙鈔」、「我在進去門的後面發現扣案的二百十元」
等語，顯與被害人於偵查時繪製之現場房間圖所示錢的位置是在
門與床之間的走道上不符。原判決逕採為認定有罪之基礎，判決
理由顯然矛盾。(二)原判決認定上訴人以右手亮出水果刀，並伸出
左手喝令被害人交付金錢。惟上訴人犯案時手戴襪子，被害人雖
稱上訴人手向上並講話叫彼把錢拿出來，彼將二百十元交給上訴
人後，上訴人猶向彼伸手等情；但上訴人自始即辯稱其沒有開口
，只伸手比食指，意思是叫被害人不要講話。則案發當時上訴人
究竟係手心向上，向被害人要錢，或手指向上，向被害人示意不
要講話，關乎上訴人有無索取財物。原審未調查被害人稱上訴人
手向上究係手心向上或手指向上，有調查未盡之違法。(三)被害人
稱該二百十元為彼剛繳完瓦斯費剩下一節是否屬實？原審並未查
明，逕予採信，恐非適法。(四)依被害人於第一審及原審證述之情
節，上訴人拿錢之前，並未對被害人施加任何暴力，嗣後上訴人
與被害人又扭打五分鐘左右，顯然被害人係基於自由意思拿出錢
來，且又能與上訴人扭打，甚至搶了二次刀子。原審認定被害人
已陷於不能抗拒，有適用法則不當之違法等語。
惟查：原判決依憑上訴人之供述，證人即被害人溫貽茹、證人洪
銘見、廖述益（房東）之證詞，卷附之贓物認領保管單、現場照
片、現場圖及扣案之水果刀、襪子、女用內褲、安全帽等證據，
說明上訴人有本件攜帶兇器水果刀，於夜間侵入被害人住宅強盜
犯行所憑之證據及其認定之理由；且就上訴人所辯其係因不滿被
害人瓦斯費分配不均，一時氣憤想去教訓被害人，其未向被害人
索錢，被害人亦無交付二百十元之事等語，認非可採，詳加指駁
。經核俱與卷內資料相符，並無證據調查未盡、判決理由矛盾、
適用法則不當之違法。且依卷內之現場照片所示，被害人住處之
房間門是向內開啟，門與床之間的位置即為門後（見警局卷第二
五頁）；被害人所繪現場圖示二百十元之發現處所（見偵查卷第
二八頁）與洪銘見所言並無不符之情形。上訴意旨(一)指稱原判決
理由矛盾，係未憑卷內證據資料而為具體指摘，自非適法之第三
審上訴理由。至於上訴意旨(二)、(三)指原審未調查被害人所稱上訴
人「手向上」，究係手心向上或手指向上及被害人所稱該二百十
元為彼剛繳完瓦斯費剩下一節是否屬實等語。經查刑事訴訟法第
三百七十九條第十款所稱「依本法應於審判期日調查之證據」，
指該證據在客觀上為法院認定事實及適用法律之基礎者而言；本
件依原判決認定之事實及卷內資料，上訴人既伸手向被害人索錢
，被害人並已付錢，則不論上訴人手心向上或手指向上，亦不論
被害人所交付之金錢來源是否確為繳付瓦斯費剩餘款項，均不影
響本件強盜事實之認定，縱原審未就其細節為調查，難謂有調查
職責未盡之違法，自不得執為上訴第三審之適法理由。又強盜罪
之強暴行為，祇須抑壓被害人之抗拒或使被害人身體上、精神上
，處於不能抗拒之狀態為已足，其暴力縱未與被害人身體接觸，
仍不能謂無強暴行為。依卷內資料，本件被害人之所以付錢，係
因上訴人持刀站在門口，被害人想出去而無法出去；且被害人於
交付二百十元之後，因上訴人仍再索錢，被害人始上前搶刀，與
上訴人扭打，手被割傷等情，業經被害人於原審陳明（見原審卷
第五五頁）。復查上訴人當時頭戴全罩式安全帽，以女用內褲蒙
面，以襪子當手套，手持水果刀，強行將被害人住處之房間門推
開，站在門口處，向被害人索錢，原判決認定被害人係因上訴人
之強暴行為致不能抗拒而交付金錢，上訴人就該部分應負強盜罪
責，所為論斷並無違背經驗法則或論理法則。上訴意旨(三)徒以被
害人於被強盜後搶刀並與上訴人扭打，謂被害人非不能抗拒云云
，係就原審採證認事職權之適法行使及原判決已明白論斷之事項
，任意指摘原判決適用法則不當，亦難認係適法之上訴理由。其
他上訴意旨均非依據卷內訴訟資料具體指摘原判決關於強盜部分
有何違背法令之情形，核與法律規定得為第三審上訴理由之違法
情形不相適合。應認上訴人對於強盜部分之上訴為違背法律上之
程式，予以駁回。
二、傷害部分：
按刑事訴訟法第三百七十六條所列各罪之案件，經第二審判決者
，不得上訴於第三審法院，法有明文。又上訴未聲明為一部者，
視為全部上訴，同法第三百四十八條第一項亦有明定。上訴人不
服原判決提起第三審上訴，其上訴狀並未聲明僅對原判決關於強
盜部分提起上訴，應視為對傷害部分亦提起上訴。查上訴人之傷
害犯行，經原判決維持第一審論處上訴人刑法第二百七十七條第
一項傷害罪刑（處有期徒刑五月）之科刑判決，駁回上訴人該部
分之第二審上訴，核屬刑事訴訟法第三百七十六條第一款之案件
，依上開說明，既經第二審判決，自不得上訴於第三審法院。上
訴人竟復對於傷害部分提起上訴，顯為法所不許，應予駁回。
據上論結，應依刑事訴訟法第三百九十五條前段，判決如主文。
中    華    民    國  九十七  年    十    月    九    日
                      最高法院刑事第八庭
                          審判長法官  林  永  茂
                                法官  吳  昆  仁
                                法官  蘇  振  堂
                                法官  蕭  仰  歸
                                法官  林  立  華
      本件正本證明與原本無異
                                      書  記  官
中    華    民    國  九十七  年    十    月   十四   日
                                                    Ｒ


司法院資訊處製作；財團法人民間司法改革基金會備份。
